【裁判字號】    98,易,283
【裁判日期】    980306
【裁判案由】    竊盜等
【裁判全文】
臺灣板橋地方法院刑事判決               98年度易字第283號
公  訴  人  臺灣板橋地方法院檢察署檢察官
被      告  甲○○
                    （現於臺灣新店戒治所戒治）
上列被告因竊盜等案件，經檢察官提起公訴（97年度偵字第1304
4 號），本院判決如下：
    主  文
甲○○共同竊盜，累犯，處有期徒刑肆月，扣案之鑰匙壹支沒收
；又對於公務員依法執行職務時，施強暴，累犯，處有期徒刑伍
月。應執行有期徒刑捌月，扣案之鑰匙壹支沒收。
    事  實
一、甲○○前因違反槍砲彈藥刀械管制條例案件，經本院於民國
    93年7 月27日以92年度訴字第666 號判處有期徒刑1 年4 月
    ，並於93年8 月30日確定。嗣經入監執行後，於96年3 月7
    日執行完畢（其間併執行罰金易服勞役66日）。
二、詎甲○○猶不知悔改，竟與姓名年籍均不詳之綽號「阿文」
    之成年男子共同基於意圖為自己不法所有之竊盜犯意聯絡，
    於97年4 月18日凌晨3 時許，在臺北縣板橋市○○路403 巷
    6 號前，見乙○○所有之車號AYG-311 號重型機車停放於上
    址，無人注意之際，即由「阿文」在旁把風，甲○○則以其
    所有之鑰匙1 支插入該機車電源啟動孔內，啟動該機車電源
    ，而將該機車駛離竊取得手。
三、嗣甲○○於同日凌晨3 時35分許，騎乘前揭所竊機車搭載「
    阿文」，行經臺北縣板橋市○○街55巷與英士路口時，適臺
    北縣政府警察局海山分局新海派出所警員丙○○等人於上開
    路口處執行巡邏勤務，警員丙○○見甲○○二人形跡可疑，
    即趨前表明身分欲攔截盤查，甲○○見狀竟加速逃逸，警員
    丙○○等人旋騎乘警車自後追趕。其後甲○○騎乘機車逃逸
    至臺北縣板橋市○○路與雨農路口時，不慎擦撞車號8620-G
    U 號自小客車，其與「阿文」遂均人車倒地，「阿文」隨即
    起身趁隙自行逃逸，甲○○則復欲騎乘該機車逃逸，惟遭警
    員丙○○拉住該機車車尾。詎甲○○明知警員丙○○拉住其
    所騎機車車尾，其如執意騎乘機車，將致使警員丙○○可能
    因此受到傷害，且可能該當對依法執行職務之警員施以強暴
    之犯行。甲○○業已預見如此，竟仍容任該等傷害及妨害公
    務結果之可能發生，強行將該機車駛離，警員丙○○因而遭
    該機車拖行於地約5 公尺，並受有左膝擦傷等傷害（按：傷
    害部分嗣經警員丙○○於本院審理時撤回告訴，爰不另為不
    受理之諭知，詳如後述）。嗣甲○○仍於同日凌晨4 時40分
    在該處附近遭警逮捕，並扣得前揭竊盜所用之鑰匙1 支。
四、案經乙○○訴由臺北縣政府警察局海山分局報告臺灣板橋地
    方法院檢察署檢察官偵查起訴。
    理  由
壹、證據能力方面：
    按「被告以外之人於審判外之言詞或書面陳述，除法律有規
    定者外，不得作為證據」，刑事訴訟法第159 條第1 項定有
    明文，此即學理上所稱「傳聞證據排除法則」。依上開法律
    規定，傳聞證據原則上固無證據能力，但如法律別有規定者
    ，即例外認有證據能力。又被告以外之人於審判外之陳述，
    雖不符同法第159 條之1 至第159 條之4 之規定，但經當事
    人於審判程序同意作為證據，法院審酌該言詞陳述或書面陳
    述作成時之情況，認為適當者，亦得為證據，此則據同法第
    159 條之5 第1 項規定甚明。鑒於採用傳聞證據排除法則之
    重要理由之一，係因傳聞證據未經當事人之反詰問予以覈實
    ，若當事人願放棄對原供述人之反對詰問時，原則上即可承
    認該傳聞證據之證據能力，而揆諸我國刑事訴訟法第159 條
    之5 之立法理由，除參照前述傳聞證據排除法則之基本法理
    外，亦參考日本刑事訴訟法第326 條之立法例，查日本刑事
    審判實務之運作，有關檢察官及被告均同意作為證據之傳聞
    書面材料或陳述，可直接援引該國刑事訴訟法第326 條作為
    傳聞例外之法律依據，僅在檢察官與被告不同意之情況下，
    乃須根據其他傳聞例外規定俾以斟酌該等書面材料或陳述是
    否具有證據能力，在當事人間無爭執之案件中，傳聞證據基
    本上均可依據前引規定提出於法院使用。職是之故，我國刑
    事訴訟法第159 條之5 之適用應可作同上之解釋。經查，本
    判決後開所引用之被告甲○○以外之人於審判外之陳述（包
    含書面陳述），固均屬傳聞證據，惟被告及公訴檢察官就前
    揭審判外陳述之證據能力，先後於本院準備程序及審判期日
    中均表示同意上開證據資料有證據能力，本院審酌上開證據
    資料製作時之情況，尚查無違法不當及證明力明顯過低之瑕
    疵，亦認為以之作為證據應屬適當，故揆諸前開法律規定與
    說明，爰逕依刑事訴訟法第159 條之5 第1 項規定，認前揭
    證據資料均例外有證據能力。
貳、實體方面：
  一、認定事實部分：
      訊據被告甲○○對其於前開時、地與「阿文」共同竊盜及
      其另對警員丙○○妨害公務之犯罪事實均已坦承不諱，核
      與其於警詢、偵查中所供大致相符，尚無矛盾或不合常情
      之處；又前揭機車遭竊之事實，亦經告訴人乙○○於警詢
      中指訴在卷，而警員丙○○依法執行職務時，遭被告施以
      上開強暴而受有傷害之事實，亦經該警員於偵查中證述綦
      詳，並有其所提之職務報告影本及臺北縣立醫院出具之驗
      傷診斷書影本各1 份在卷可稽；嗣被告經警逮捕後，自其
      處扣得前揭機車及行竊所用之鑰匙1 支，嗣該機車並已發
      還告訴人乙○○保管等情，亦有警方所製作之搜索扣押筆
      錄、扣押物品目錄表、贓物認領保管單各1 份、採證照片
      9 幀附卷為佐及該鑰匙1 支扣案可稽。綜上所述，足徵被
      告之自白核與事實相符，其所為自白當堪採信，是以本件
      事證已臻明確，被告之犯行應堪認定。
  二、認定事實部分：
    (一)核被告所為，係犯刑法第320 條第1 項之竊盜罪及刑法第
      135 條第1 項之妨害公務執行罪。被告與「阿文」就上開
      竊盜罪，有犯意聯絡及行為分擔，為共同正犯。被告所犯
      上開二罪間，犯意各別，且係分別所為，應予分論併罰。
      被告前有如犯罪事實欄所載之論罪科刑及執行完畢之紀錄
      ，此有臺灣高等法院被告前案紀錄表1 份在卷可按，其受
      有期徒刑執行完畢，於5 年以內故意再犯本件最重本刑為
      有期徒刑以上之罪，均為累犯，應依刑法第47條第1 項規
      定，均加重其刑。
    (二)本院審酌被告正值青壯，不思依循正軌賺取財物，竟夥同
      「阿文」以前揭行竊手法，竊取上開機車，致使告訴人乙○○權益受損，社會治安益形敗壞，而其於警員丙○○依
      法執行攔檢職務時，本應依法受檢，竟仍騎乘機車逃逸，
      且無視該警員之安危，致使該警員遭拖行於地而受有前開
      傷害，惡行更屬非輕，是其所為自應分別受有相當程度之
      刑事非難；惟另考量被告於本院審理時已能坦承全部犯行
      ，而其竊得該機車未久，即遭警查獲，該機車並已發還告
      訴人乙○○保管，被告因此所生之危害當有所減輕，另警
      員丙○○於本院審理時當庭表示願意原諒被告，兼衡被告
      之犯罪動機、目的、手段、所生危害、智識程度非高等一
      切情狀，酌情分別量處如主文所示之刑，並定其應執行之
      刑，以資懲儆。又扣案之鑰匙1 支，乃係供本件竊盜所用
      之物，且係被告所有，此經被告於本院審理時供明在卷，
      爰依刑法第38條第1 項第2 款規定，於被告所犯竊盜罪之
      主文項下，併諭知沒收。
  三、不另諭知不受理部分：
      公訴意旨復以被告基於傷害之不確定故意，以前揭強暴方
      式，致警員丙○○受有前開傷害結果，因認被告另涉有刑
      法第277 條第1 項之傷害罪嫌等語。惟依同法第287 條前
      段之規定，傷害案件須告訴乃論，茲據告訴人即警員丙○○於本院98年2 月20日審理時，當庭撤回對被告之傷害告
      訴，本院原應諭知此部分不受理之判決。然此部分如果成
      罪，與前開妨害公務執行罪應有想像競合犯之裁判上一罪
      關係（起訴書誤認應分論併罰），爰就此部分不另為不受
      理之諭知。
據上論斷，應依刑事訴訟法第299 條第1 項前段，刑法第28條、
第320 條第1 項、第135 條第1 項、第51條第5 款、第47條第1
項、第38條第1 項第2 款，判決如主文。
本案經檢察官黃筵銘到庭執行職務。
中    華    民    國    98    年    3     月    6     日
                  刑事第七庭    法  官  陳信旗
以上正本證明與原本無異。
如不服本判決，應於判決送達後10日內敘明上訴理由，向本院提
出上訴狀 (應附繕本) ，上訴於臺灣高等法院。其未敘述上訴理
由者，應於上訴期間屆滿後20日內向本院補提理由書，「切勿逕
送上級法院」。
                                書記官  陳昭綾
中    華    民    國    98    年    3     月    6     日
附錄本判決論罪科刑之法條：
刑法第320 條
    意圖為自己不法之所有或第三人不法之所有，而竊取他人之
    動產者，為竊盜罪，處5 年以下有期徒刑、拘役或5 百元以
    下罰金。
    意圖為自己或第三人不法之利益，而竊佔他人之不動產者，
    依前項之規定處斷。
    前二項之未遂犯罰之。
刑法第135 條
    對於公務員依法執行職務時，施強暴脅迫者，處三年以下有
    期徒刑、拘役或三百元以下罰金。
    意圖使公務員執行一定之職務或妨害其依法執行一定之職務
    或使公務員辭職，而施強暴脅迫者，亦同。
    犯前二項之罪，因而致公務員於死者，處無期徒刑或七年以
    上有期徒刑；致重傷者，處三年以上、十年以下有期徒刑。


司法院資訊處製作；財團法人民間司法改革基金會備份。
